【裁判字號】    99,抗,762
【裁判日期】    990730
【裁判案由】    聲請撤銷緩刑
【裁判全文】
臺灣高等法院刑事裁定                   99年度抗字第762號
抗  告  人  臺灣臺北地方法院檢察署檢察官
受  刑  人  甲○○
上列抗告人因聲請撤銷緩刑案件，不服臺灣臺北地方法院中華民
國99年4 月22日裁定（99年度撤緩字第32號），提起抗告，本院
裁定如下：
    主  文
抗告駁回。
    理  由
一、原裁定意旨略以：按刑法第75條之1第1項所定「得撤銷」緩
    刑宣告之事由，係採用裁量撤銷主義，法院應審酌個案情形
    ，判斷原緩刑宣告是否已難收其預期效果，而有執行刑罰之
    必要，始得撤銷前案緩刑之宣告，並非受刑人一旦在緩刑期
    內犯罪，並受得易科罰金之有期徒刑、拘役或罰金之宣告確
    定，即應撤銷其緩刑宣告。經查：本件受刑人徐鴻良因犯毀
    損案件，經臺灣桃園地方院於民國97年7月11日以97年度簡
    上字第313號判決判處應執行拘役90日，如易科罰金以新台
    幣（下同）1千元折算1日，緩刑2年，並於97年7月11日確定
    。詎其於緩刑期前即96年8月11日犯傷害罪等案件，經同法
    院於98年12月31日以97年度訴字第1188號判決判處應執行有
    期徒刑4月，如易科罰金以1千元折算1日，並於99年3月29日
    確定；復於緩刑期內即98年8月10日犯公共危險罪，經同法
    院於98年11月1日以98年度桃交簡字第3571號判決判處拘役5
    5日，如易科罰金以1千元折算1日，並於99年2月22日確定，
    有各該判決書及本院被告前案紀錄表等件在卷可稽。是受刑
    人分別於緩刑期前、緩刑期內故意犯罪，而在緩刑期內受6
    月以下有期徒刑、拘役宣告之情，已堪認定。惟受刑人前案
    係因毀損罪，而受緩刑宣告，其於緩刑期前、緩刑期內分別
    所犯者係傷害、公共危險等罪，與毀損罪不僅犯罪型態不同
    ，且所侵害之法益、對社會之危害程度，亦有相當差別，而
    傷害、公共危險等犯行固值譴責，然依一般社會通念，其惡
    性究難與殺人放火、搶奪等犯罪相比，是故，能否僅以受刑
    人在緩刑期前、緩刑期內分別犯傷害、公共危險等罪，即撤
    銷其因毀損罪所受之緩刑宣告，並非無疑，而檢察官除提出
    被告所涉傷害、公共危險案件之判決書外，亦未就「足認原
    宣告之緩刑難收其預期效果，而有執行刑罰之必要」之實質
    要件提出具體事證。參以受刑人所犯傷害案件係在上開毀損
    案件經諭知緩刑之前所為，自不能因此遽認其前案緩刑之宣
    告難收預期效果而有執行刑罰之必要。至受刑人於緩刑期內
    所犯之公共危險罪，經檢察官向原審聲請以簡易判決處刑結
    果，僅受拘役55日之宣告，刑度不重，可見其犯罪情節尚非
    重大，尚難謂其前案之緩刑宣告已難收預期效果，而有執行
    原刑罰之必要。綜上，聲請人聲請撤銷受刑人前案之緩刑宣
    告，尚難採取，應予駁回等語。
二、抗告意旨略以：按緩刑宣告是否得撤銷，除須符合刑法第75
    條之1第1項各款之要件外，乃採裁量撤銷主義，賦予法院撤
    銷與否之權限，於該條第1項規定「足認原宣告之緩刑難收
    其預期效果，而有執行刑罰之必要」，供作審認標準，法官
    應依職權合目的性之裁量，妥適審酌被告所犯前後數罪間，
    關於法益侵害之性質，再犯之原因、違反法規範之情節是否
    重大、被告主觀犯意所顯現之惡性及其反社會性等情，是否
    已使前案原為促使惡性輕微之被告或偶發犯、初犯改過自新
    而宣告之緩刑，難收其預期之效果，而有執行刑罰之必要。
    本件受刑人甲○○因毀損罪，經原法院宣告緩刑，惟受刑人
    於宣告緩刑前即因傷害罪，經原法院判處有期徒刑4月確定
    ，再於緩刑期內故意犯公共危險罪，經原法院判處拘役55日
    確定，受刑人於3年內連續3次犯罪，其中2罪又屬暴力犯罪
    型態，顯見其性格乖戾，視法律為無物，具反社會人格，原
    宣告緩刑，已難收矯治之效，原裁定徒以所犯之罪類型不一
    且非重罪、侵害法益不同等語，逕行駁回本件聲請，忽略受
    刑人顯現於外之返社會人格，實有未洽云云。
三、經查：按刑法第75條之1規定：「受緩刑之宣告而有下列情
    形之一，足認原宣告之緩刑難收其預期效果，而有執行刑罰
    之必要者，得撤銷其宣告：一緩刑前因故意犯他罪，而在緩
    刑期內受6月以下有期徒刑、拘役或罰金之宣告確定者。二
    緩刑期內因故意犯他罪，而在緩刑期內受6月以下有期徒刑
    、拘役或罰金之宣告確定者。…」考其立法理由要旨在於「
    列為應撤銷緩刑之事由，除有特殊例外情形外，符合要件者
    ，原則上應撤銷」「而特殊例外情形，採用裁量撤銷主義，
    賦與法院撒銷與否之權限，特於第一項規定實質要件為：足
    認原宣告之緩刑難收其預期效果，而有執行刑罰之必要，供
    作審認之標準」。換言之，「原則撤銷」、「例外不撤銷」
    之從嚴審核為標準。現行關於緩刑前或緩刑期間故意犯他罪
    ，而在緩刑期內受得易科罰金之有期徒刑之宣告者，列為應
    撤銷緩刑之事由，因認過於嚴苛，而排除第75條應撤銷緩刑
    之事由，移列至得撤銷緩刑事由，俾使法官依被告再犯情節
    ，而裁量是否撤銷先前緩刑之宣告，其次，如有前開事由，
    但判決宣告拘役、罰金時，可見行為人仍未見悔悟，有列為
    得撤銷緩刑之事由，以資彈性適用，爰於第1項第1款、第2
    款增訂之。次按緩刑宣告是否得撤銷，除須符合刑法第75條
    之1第1項各款之要件外，該條並採裁量撤銷主義，賦予法院
    撤銷與否之權限，於該條第1項規定係以「足認原宣告之緩
    刑難收其預期效果，而有執行刑罰之必要」為實質要件，供
    作審認之標準。亦即於上揭「得」撤銷緩刑之情形，法官應
    依職權本於合目的性之裁量，妥適審酌受刑人所犯前後數罪
    間，關於法益侵害之性質、再犯之原因、違反法規範之情節
    是否重大、受刑人主觀犯意所顯現之惡性及其反社會性等各
    情，是否已使前案原為促使惡性輕微之被告或偶發犯、初犯
    改過自新而宣告之緩刑，已難收其預期之效果，而確有執行
    刑罰之必要，供作審認之標準。必要時，並得命檢察官補提
    其他足認原宣告之緩刑難收其預期效果，而有執行刑罰之必
    要之證據資料。並於理由內詳敘其憑以認定之理由，方符法
    制。本件受刑人徐鴻良前因犯毀損案件，經台灣桃園地方法
    院以97年度簡字第313號判決判處應執行拘役90日，緩刑2年
    ，於97年7月11日確定在案。其於緩刑期前之96年8月11日，
    更犯傷害罪等案件，經同法院以97年度訴字第1188號判決判
    處應執行有期徒刑4月，如易科罰金以1千元折算1日確定；
    復於緩刑期內之98年8月10日因犯公共危險罪，經同法院以9
    8年度桃交簡字第3571號判決判處拘役55日，如易科罰金以1
    千元折算1日確定等情，固有各該判決書及本院被告前案紀
    錄表等件在卷可稽。然查，觀諸受刑人於緩刑前所犯傷害等
    罪（因細故在住處出手毆打借住過夜之被害人左肩1拳，並
    恫嚇要做掉被害人1語）及於緩刑期間所犯公共危險罪（酒
    後駕車）之犯罪情節均非重大，受刑人主觀犯意所顯現之惡
    性及其反社會性亦非大，尚難認受刑人前案毀損罪之緩刑宣
    告難收預期效果而有執行刑罰之必要。本件檢察官未提出足
    認前案宣告之緩刑難收其預期效果，而有執行刑罰之必要之
    證據資料，徒以受刑人所犯毀損罪、傷害等罪係屬暴力犯罪
    ，遽指受刑人性格乖戾，視法律為無物，具反社會人格，前
    案宣告緩刑，已難收矯治之效云云，自非可採。本件抗告，
    難認有理，應予駁回。
四、據上論斷，依刑事訴訟法第412條前段，裁定如主文。
中    華    民    國    99    年    7    月     30    日
                  刑事第七庭  審判長法  官  宋明蒼
                                    法  官  周明鴻
                                    法  官  楊智勝
以上正本證明與原本無異。
不得再抗告。
                                    書記官  王增華
中    華    民    國    99    年    8     月    1     日

司法院資訊處製作；財團法人民間司法改革基金會備份。
